【裁判字號】    91,交聲,314
【裁判日期】    920129
【裁判案由】    聲明異議
【裁判全文】
臺灣臺南地方法院交通事件裁定                    九十一年度交聲字第三一四號
    移送機關  交通部公路總局嘉義區監理所麻豆監理站
    受 處分 人  甲○○  男  .
右列受處分人因違反道路交通管理處罰條例案件，對於交通部公路總局嘉義區監理所
麻豆監理站九十一年八月一日所為之處分（原處分案號：麻監五字第裁七五─Ｃ00
000000號），聲明異議，本院裁定如左：
    主  文
異議駁回。
    理  由
一、聲明異議意旨略以：如附件聲明異議狀所載。
二、按汽車駕駛人，駕駛汽車行至有號誌之交岔路口，遇有前行或轉彎之車道交通擁
    塞而逕行駛入交岔路口內，致號誌轉換後仍未能通過，妨害其他車輛通行者，處
    新臺幣六百元以上一千二百元以下罰鍰，道路交通管理處罰條例第五十八條第三
    款定有明文。
三、經查：
    （一）本件受處分人即異議人甲○○係於民國八十九年十一月十三日下午六時十
          五分許，駕駛車牌號碼Ｊ五─六三三九號自用小客車，沿臺南縣三重市○
          ○路由東向西方向行駛，在行經重陽路與三和路之設有燈光號誌管制之交
          岔路口時，因其行向號誌為黃燈，並設有禁止左轉標誌，且同向前方車輛
          擁塞，回堵至交岔路口中，異議人仍越過停止線，駛至交岔路口中，致號
          誌轉換為紅燈後，仍停於交岔路口中，妨害其他車輛通行，異議人復違規
          左轉，經值勤員警當場攔停並當場掣單舉發等情（按異議人未依標誌行駛
          違規左轉部分，並未聲明不服，且已繳納罰鍰完畢，先予敘明），有臺北
          縣政府警察局北縣警交字第Ｃ00000000號舉發違反道路交通管理
          事件通知單及臺北縣政府警察局三重分局九十一年七月十日重警行申字第
          ０九一００一八一一三號函各一紙在卷可稽，並經證人即本件舉發之雲林
          縣警察局台西分局警員（舉發時任職於臺北縣政府警察局三重分局警員）
          林俊嵩，於本院調查時到庭具結陳證：「（問：本件是否你告發的，情形
          如何？）是我告發的，我當日下午五點到七點在重陽路與三和路服交崗勤
          務，交岔路口車流量很大，燈號控制是由一位義交在操作，另外還有一位
          義交在交岔路口中指揮交通，我是在交岔路口之角落，異議人是下交流道
          ，沿重陽路走，走到路口，當時重陽路已經是黃燈，交岔路口中的義交已
          經舉起手勢，並且吹哨音，指示重陽路的車輛不得再前進，因為重陽路行
          進方向已經塞住，阻塞到路中間了，但是異議人仍然越過停止線，而在交
          岔路口中停止，這時已經是紅燈了，因為無法繼續往前，（異議人）而違
          規左轉，我攔下舉發他闖紅燈，但是他辯稱他通過路時，仍然是黃燈，所
          以我就改為舉發他未依標誌行駛，以及沒有保持路口淨空，這二張罰單。
          ．．（法官問：為什麼只給他簽一張？另一張卻沒有給他簽名？）異議人
          只願意簽一張，另一張拒簽，但是二張我都有告知舉發狀況。（法官問：
          既然是同時舉發，為什麼舉發通知單沒有連號？）因為當時舉發的同時，
          另外有一輛違規左轉的車輛，所以我就予以舉發，而Ｃ00000000
          號這張的違規情節，我本來不願意舉發，是因為異議人口氣很差，所以我
          就一併舉發他，是因為舉發了這張，異議人更不服氣，所以拒絕簽名．．
          ．。」等語無訛（見本院九十二年一月二十七日訊問筆錄），而異議人亦
          坦承有於右開時、地駕駛該輛自用小客車行經該處設有燈光號誌管制之交
          岔路口，並為警當場攔停掣單舉發之事實，參諸執勤警員係依法執行公務
          ，與異議人並不相識，素無怨隙，苟非實情，自無須恣意誣攀之理。而且
          警員執行公務本身受行政懲處責任之監督，到庭具結作證更以刑罰擔保其
          真實性，警員應無甘冒行政懲處及刑法偽證罪責任而刻意誣陷之必要。因
          此，可信賴警員林俊嵩前開陳證為真實。
    （二）異議人雖一再辯稱其並無妨害其他車輛通行，一違規行為二罰云云。惟按
          法院受理交通異議案件，乃是對於交通舉發行政處分審查其是否違法，本
          質上屬於行政爭訟過程，與普通法院審理刑事案件之原則不同。其舉證責
          任之原理，非如刑事案件中，應超越任何合理懷疑始可為有罪判決者之嚴
          格程度。其舉證責任之原理，應與民事訴訟相類似，除有特別規定外，基
          本上準用民事訴訟法，由國家機關與人民二造，各自履行其主觀之舉證責
          任，在過程中各自提出證據；若窮盡各種證據方法，待證結果仍有不明時
          ，則由客觀之舉證責任危險分配原則，決定國家機關與人民二造何人應受
          敗訴危險。此參酌行政訴訟法第一百三十六條規定準用民事訴訟法第二百
          七十七條自明。查原裁決機關交通部公路總局嘉義區監理所麻豆監理站，
          裁決異議人行至有號誌之交岔路口擁塞交通妨礙他車通行，乃引據舉發單
          為證。而舉發本件違規事件之證人林俊嵩，就本件如何查獲並舉發之經過
          ，亦於本院調查時到庭陳證無訛，已如前述，並就異議人所駕之自用小客
          車係在行經前開設有燈光號誌管制之路口時，見前方車輛擁塞，回堵至交
          岔路口中，異議人仍越過停止線，停於交岔路口中，致號誌轉換為紅燈後
          ，仍停於交岔路口，妨害其他車輛通行，且違規左轉，並經其當場攔截等
          本件違規情節均供述明確，顯見異議人之違規行為有二，而查警員林俊嵩
          本身直接見聞異議人所駕之自用小客車有妨害其他車輛通行之事實經過，
          對事實最為明瞭，又經以行政及刑事責任擔保其真實性，且舉發當時所記
          載違規人所駕車之違規情節又與事實相符等等各項因素，綜合認定其陳述
          為可採信。而異議人就其指稱舉發員警舉發有誤乙節，既未提出確實證據
          以供調查，且未提供任何相關證據足資證明值勤員警確有捏造事實違法取
          締之情事，從而異議人前開所辯，要係卸責之詞，自無可採。
    （三）本件異議人有於右述時、地，駕駛前開自用小客車行經有燈光號誌管制之
          交岔路口擁塞交通，妨害他車通行之事實，既可認定，則移送機關即交通
          部公路總局嘉義區監理所麻豆監理站據此引用前開道路交通管理處罰條例
          第五十八條第三款規定，而裁處異議人罰鍰新臺幣六百元，於法並無不當
          ，異議人異議為無理由，應予駁回。
四、據上論斷，應依道路交通案件處理辦法第十九條，裁定如主文。
中      華      民      國      九十二      年    一    月    二十九    日
                              臺灣臺南地方法院交通法庭
                                      法  官  洪  士  傑
右正本證明與原本無異
如不服本裁定應於送達後五日內向本院提出抗告狀
                                      書記官  孫  鈴  堯
中      華      民      國      九十二      年    一    月    二十九    日


司法院資訊處製作；財團法人民間司法改革基金會備份。
